【裁判字號】    96,訴,695
【裁判日期】    970122
【裁判案由】    損害賠償
【裁判全文】
臺灣士林地方法院民事判決               96年度訴字第695號
原      告  中捷公寓大廈管理維護股份有限公司
法定代理人  乙○○○
訴訟代理人  戊○○
            甲○○
被      告  丙○○
            丁○○
                        2樓.
上列當事人間損害賠償事件，本院於民國97年1 月8 日言詞辯論
終結，判決如下：
    主  文
被告丙○○或丁○○應給付原告新臺幣貳佰陸拾陸萬貳仟伍佰肆
拾元，及自民國九十五年七月十九日起至清償日止，按週年利率
百分之五計算之利息。
原告其餘之訴駁回。
訴訟費用新臺幣貳萬捌仟玖佰貳拾肆元，由被告負擔。
本判決第一項於原告以新臺幣玖拾萬元供擔保後，得假執行。
原告其餘假執行之聲請駁回。
    事  實  及  理  由
一、本件被告經合法通知，均未於言詞辯論期日到場，核無民事
    訴訟法第386 條所列各款情形，爰依原告之聲請，由其一造
    辯論而為判決。
二、原告起訴主張：被告丙○○自民國91年12月1 日起至95年7
    月間任職於原告，擔任派駐社區現場之管理人員。且原告係
    於94年7 月1 日起，與臺北市○○區○○路之天母玫瑰社區
    （下稱為系爭社區）簽訂管理承攬契約書（下稱為系爭契約
    ），因而派遣被告丙○○擔任該社區經理即總幹事，負責執
    行系爭社區管理及代收代繳住戶管理費之職務。詎被告丙○
    ○竟陸續將向系爭社區住戶收取之管理費挪作私用（各筆管
    理費收費時間及侵占金額詳如附表所示），而未依原告之指
    示存入系爭社區帳戶。迄95年6 、7 月間，因所開出管理費
    收據金額與已存入銀行帳戶金額不符，始經原告察覺。查被
    告丙○○所侵占之款項雖為系爭社區住戶所繳交之管理費，
    然因其為原告之受僱人及履行義務之輔助人，原告基於系爭
    契約關係，仍有繳付管理費予系爭社區管理委員會之義務。
    原告為此已與系爭社區管理委員會協議賠償266 萬2540元。
    是被告丙○○之侵占行為確已造成原告財產上之損害。按因
    故意或過失，不法侵害他人之權利者，或故意以背於善良風
    俗之方法加損害於他人者，負損害賠償責任，民法第184 條
    第1 項定有明文。被告丙○○以侵占職務上所收管理費之不
    法手段，侵害原告之財產權，致原告受有損害，自應負賠償
    之責。又被告丁○○與原告簽有保證書，保證被告丙○○在
    原告公司服務期間之行為並放棄先訴抗辯權，自應與被告丙
    ○○負連帶賠償責任等語；並聲明：（一）被告應連帶給付
    原告266 萬2540元，及自95年7 月19日起至清償日止，按週
    年利率5 ％計算之利息。（二）原告願供擔保，請准宣告假
    執行。（見本院96年12月4 日言詞辯論筆錄減縮訴之聲明）
三、經查，原告係於94年間與系爭社區管理委員會簽訂系爭契約
    書，約定由原告提供天母玫瑰住宅大廈包括各戶管理費之收
    取在內之各項事務管理服務事務，原告並派遣受僱人即被告
    丙○○擔保系爭社區之現場主管以執行依約應執行之各項管
    理服務項目。惟被告丙○○竟接續將所收取系爭社區住戶之
    管理費，予以侵占入己，所為侵占之時間及各筆款項金額如
    附表所示；原告亦因此與系爭社區管理委員會協議賠付266
    萬2540元各節，已據原告提出系爭契約書、人事綜合資料表
    、勞工保險局單位被保險人名冊、離職證明書、存摺、存款
    明細表、管理費收據、協議書等件（均影本）為證。而被告
    丙○○侵占系爭社區管理費乙事，亦經本院96年易字第235
    號刑事判決認定明確，有該案判決書影本乙份足稽。被告則
    經合法通知，均未到庭，亦未提出書狀爭執。自堪認原告主
    上情為真實。
四、次按，因故意或過失，不法侵害他人之權利者，負損害賠償
    責任；故意以背於善良風俗之方法，加損害於他人者亦同，
    民法第184 條第1 項定有明文。經查，依原告與系爭社區管
    理委員會所簽訂系爭契約，原告就其所應提供之管理維護服
    務應善盡善良管理人之注意義務，於執行業務時，應遵守誠
    實信用之原則，不得有不正當行為或廢弛其職務等情，已於
    系爭契約第7 條約明屬實。然如前所述，原告之受僱人即被
    告丙○○竟於執行職務時，將社區住戶之管理費侵占入己，
    則對系爭社區管理委員會而言，原告自應負債務不履行之損
    害賠償責任，洵無疑義。是原告主張：因被告丙○○上揭不
    法行為，致需對系爭社區管理委員會負擔損害賠償責任而受
    有損害，被告應依侵權行為之法律關係，對原告負損害賠償
    責任等語，核屬有據。又查，原告因被告丙○○侵占系爭社
    區款項之行為，已就所應負之損害賠償責任與系爭社區達成
    協議由原告給付系爭社區266 萬2540元之損害賠償乙節，有
    協議書影本乙份存卷可稽。足認原告因被告丙○○上揭侵權
    行為所受損害，即為原告對系爭社區管理委員會所負擔上開
    金額之債務，亦無可疑。另按，負損害賠償責任者，除法律
    另有規定或契約另有訂定外，應回復他方損害發生前之原狀
    ；因回復原狀而應給付金錢者，自損害發生時起，加給利息
    ，民法第213 條第1 、2 項規定甚明。從而，原告請求被告
    丙○○應給付原告266 萬2540元，及自被告丙○○最後侵占
    款項之損害發生時即95年7 月18日之翌日起至清償日止，按
    週年利率5 ％計算之利息，於法自無不合。
五、再查，被告丁○○確曾簽署保證書約明：「立保證書人丁○
    ○今保證丙○○在貴公司服務期間，除恪遵一切法令規章外
    ，並絕對遵守左列事項：... 五不虧欠公款或侵占毀損貴公
    司財務或其他不法行為。... 如有違反上述規定，除被保證
    人應受法律制裁及貴公司處分外，保證人願負完全責任及賠
    償之義務，並放棄先訴抗辯權。」之內容乙節，有該紙保證
    書影本附卷可稽。從而，原告主張：被告丁○○係被告丙○
    ○之保證人，且已拋棄先訴抗辯權，自應依保證之法律關係
    ，就被保證人即被告丙○○上揭職務上不法行為致原告所受
    之損害，負賠償責任等語，自堪憑採。惟按，保證人拋棄先
    訴抗辯權後，其與主債務人對於債權人，就同一內容之給付
    ，即應各負全部履行責任，此二債務具有同一經濟上之目的
    ，倘其中一人為給付，他人就其給付範圍內，亦同免其責任
    ，故應認為保證人與主債務人對於債權人負有不真正連帶債
    務，而非連帶債務至明。則原告主張：被告就本件損害賠償
    應連帶負責云云，尚乏所據，自不應准許。
六、綜上，原告依侵權行為及保證之法律關係，於請求被告丙○
    ○或丁○○給付原告266 萬2540元，及自95年7 月19日起至
    清償日止，按週年利率5 ％計算之範圍內，為有理由，應予
    准許；逾此部分，為無理由，應予駁回。原告陳明願供擔保
    ，聲請宣告假執行，經核其勝訴部份，合於法律規定，爰酌
    定相當之擔保金額宣告之；其餘假執行之聲請，因該部份訴
    之駁回而失所依據，應予駁回。併依職權確定本件訴訟費用
    為2 萬8924元（裁判費2 萬8324元，公示送達費用600 元）
    ，應由被告負擔。
七、因本件事證已臻明確，兩造其餘主張陳述及所提之證據，經
    審酌均與判決結果不生影響，爰不一一論列，附此敘明。
八、據上論結，原告之訴為有一部有理由，一部無理由，依民事
    訴訟法第385 條第1 項前段、第79條、第85條第1 項、第87
    條、第390 條第2 項判決如主文。
中    華    民    國    97    年    1     月    22    日
                  民事第二庭  法  官  李瑜娟
以上正本證明與原本無異。
如對本判決上訴，應於判決送達後20日內向本院提出上訴狀。
中    華    民    國    97    年    1     月    25    日
                              書記官  李秀蘊


司法院資訊處製作；財團法人民間司法改革基金會備份。
